臺灣高等法院高雄分院刑事判決　　　　　　　　九十二年度上更(一)字第二八九號
　　上　訴　人
　　即　被　告　甲○○
　　指定辯護人　黃順天
右上訴人因偽造有價證券案件，不服臺灣高雄地方法院八十七年度訴字第一九三號，
中華民國八十八年四月廿一日第一審判決（起訴案號：臺灣高雄地方法院檢察署八十
六年度偵字第二五八二六號，及移
七年度偵字第一四四○號）提起上訴，判決後經最高法院發回更審，本院判決如左：
    主  文
原判決撤銷。
甲○○連續意圖供行使之用，而偽造有價証券，處有期徒刑參年陸月。
附表編號一至八所示偽造支票捌張，編號九所示支票背面偽造之「陳林金縐」印文、
「陳林金縐」簽名各壹枚，及偽造陳林金皺印章壹枚，均沒收。
    事  實
一、甲○○本為乙○○（其以個人名義建築房屋，營業址設於高雄市○○○路二一八
    號七樓）會計，乙○○於民國（以下同）七十八年間移居美國（至八十八年間始
    回國），曾將其在台灣省合作金庫南高雄支庫所開０二八六九－二號甲存支票帳
    戶所領之空白支票及該帳戶印章，置於營業所內，准由甲○○限作為乙○○所推
    出之小港中厝透天厝工地支出之用，其業務上持有乙○○之上開空白支票及印章
    ，乙○○赴美國後甲○○轉至陳林金縐（乙○○之母、甲○○之姑媽）經營之文
    欽建設股份有限公司（下稱文欽公司，址設高雄市○○○路卅八號二樓）擔任行
    政秘書工作，因其夫買賣股票需款週轉，竟萌生侵占支票、偽造有價證券及偽造
    私文書之概括犯意，意圖供行使之用，擅自使用乙○○印章，侵占乙○○上開帳
    戶之空白支票，自八十四年四月間某日起至八十六年七月止，在上開文欽公司內
    ，以上開空白支票，冒用乙○○名義為發票人，先後簽發如附表編號一、二、四
    、五、六、七、八號七紙支票，甲○○並向文欽公司會計陳杏華佯稱欲製作函文
    ，而使陳杏華交付文欽公司行政用之公司章及負責人陳林金縐（篆體）印章，甲
    ○○將詐得之印章先後盜蓋在附表編號一、二、四、七支票背面，偽造該等支票
    背書，且在乙○○帳戶所領用之空白支票，冒用文欽公司陳林金縐為發票人，簽
    發如附表編號三所示支票一紙（編號一至八各偽造支票發票人、號碼、發票日、
    金額、背書人詳如附表所示），先後持之交予王白紅或他人調現，均足生損害於
    乙○○、陳林金縐、文欽公司及王白紅。甲○○復承續前揭偽造支票背書之概括
    犯意，先於八十六年初，在高雄市某處，委請不詳姓名不知情之刻印者偽造陳林
    金縐（正楷體）私章一枚，嗣持之蓋在附表八之支票背面做背書，及蓋在甲○○
    本人於台灣省合作金庫南高雄支庫第０五二四三－七帳戶所請領之票號ＫＡ00
    00000號，其所簽發如附表編號九所示之發票日期、金額之支票背面，偽造
    陳林金皺印文一枚、並於附表編號九所示之支票背面，偽造陳林金縐簽名一枚，
    及用前開向會計陳杏華訛取文欽公司印章蓋在支票背書方式，盜用文欽公司印文
    ，完成背書之意思表示而持交他人，足以生損害於陳林金縐、文欽公司及受票人
    。甲○○犯行遭陳林金縐發覺後，向陳林金縐求情，並書立切結書表示對上開擅
    自偽造支票及偽造支票背書願自行負責，嗣因甲○○財力不繼，無法收回部分擅
    自簽發之支票，執票人向乙○○及文欽公司陳林金縐請求票款，乙○○及文欽公
    司陳林金縐始提出告訴。
二、案經乙○○及文欽公司代表人陳林金縐訴由台灣高雄地方法院檢察署檢察官偵查
    起訴。
    理  由
一、訊據上訴人即被告甲○○固坦承有以乙○○空白支票簽發附表所示支票，及其本
    人簽發編號九支票（背面有文欽公司及陳林金皺印文、簽名背書）交予他人調現
    情事，惟否認偽造有價證券及偽造文書犯行，辯稱：乙○○空白支票及其印章，
    係乙○○於七十八年間去美國前交付給我，用做工程款的支出，後來我轉到文欽
    公司服務，因文欽公司需款供公司週轉，文欽公司負責人陳林金縐係乙○○之母
    ，陳林金縐要我向他人調現，陳林金縐有簽發大額一千萬元之支票給我，所以由
    我簽發乙○○為發票人，背面蓋文欽公司及負責人陳林金縐印文完成背書面額較
    小之支票，持向王白紅及他人調現，文欽公司及陳林金縐印章係會計陳杏華保管
    ，我有向陳杏華拿文欽公司及陳林金縐印章蓋在支票後面完成支票背書，但並無
    騙他以取得印章，我係受文欽公司負責人陳林金縐交代向會計拿印章完成背書再
    向他人調現，又我在切結書上承認偽造乙○○支票及盜用文欽公司陳林金縐印章
    背書行為，係因遭受陳林金縐所逼迫，陳林金縐是為逃避支票背書及其子乙○○
    發票人責任，我實際並無偽造支票，偽造支票背書及偽刻陳林金縐正楷體私印，
    是陳林金縐要我開支票向他人調現云云。惟查：
（一）右揭事實，業據告訴人乙○○、文欽公司代表人陳林金縐指訴綦詳，並有上訴
      人甲○○於八十六年七月十九日所書立自白犯行切結書卷附足按（見偵查一卷
      第十六頁），而依上訴人所立切結書記載：「一、立書人甲○○因利用職務之
      便挪用乙○○之支票並於支票背面以文欽建設（股）公司之印章背書造成乙○
      ○暨文欽建設（股）公司之損失。二、他日若以本人支票以文欽建設（股）公
      司陳林金縐之印章背書造成退票損失時由本人負一切之責。三、凡經本人私自
      挪用乙○○之支票他日若遭提示退票概由本人負一切之責。四、他日本人在外
      之債主若前至文欽建設（股）公司索討茲事時，亦由本人負一切之責。」等語
      ，顯見上訴人甲○○已承認有盜用乙○○空白支票及印章，擅自偽造乙○○為
      發票人之支票，及有盜用文欽公司、陳林金縐之印章偽造背書犯行，且上訴人
      甲○○先前於八十六年七月初因其偽造支票、背書犯行遭其姑媽即告訴人陳林
      金縐查覺責備，並警告欲報案，上訴人甲○○向告訴人陳林金縐求情，准由上
      訴人甲○○與持票人解決，收回偽造支票，絕不連累告訴人等，告訴人陳林金
      縐要上訴人寫出在外面還有幾張票，上訴人甲○○乃於八十六年七月九日親自
      立下「支票明細」表示在外面還有多張支票，此有上訴人甲○○所書立之支票
      明細表可憑（見偵查卷第七頁），又該支票明細表所載仍在外之第00000
      00號（附表編號八）是8.8.退票，第0000000號（附表編號三）是
      8.退票，均是在7.9.甲○○書立支票明細表及7.19.書立切結書之後才
      退票（見上訴卷一七二頁票據交換所函送之退票表），因上開支票是在上訴人
      甲○○書立「支票明細」後才出現並退票，可見上訴人甲○○事先知情，才於
      切結書上表示退票由其負責，是其應有偽造支票情事。又依上開「支票明細」
      所載，上訴人甲○○對支票將來如何處理備註內容用語：「到期會拿回來．．
      作廢，已轉給銀行．．會拿回來」等語，已承認對簽發支票會自行負責取回解
      決，茍上訴人甲○○係受告訴人等指示簽發支票或背書，該等支票即應由告訴
      人或文欽公司負責，與上訴人甲○○無關，上訴人甲○○豈有寫切結書及書立
      支票明細表示「會拿回來」自攬票據責任願自行收回之理？且切結書第二點所
      載「他日若以本人支票以文欽建設公司陳林金縐之印章背書造成退票時由本人
      負一切之責」，此與附表編號九所示之支票是甲○○之支票而以文欽公司陳林
      金縐之印章背書之情節相符。足見上訴人甲○○確有擅自使用偽造乙○○支票
      及未經告訴人陳林金縐事前同意偽造支票背書之行為。
（二）又上訴人甲○○與告訴人陳林金縐為解決此問題，雙方曾於八十六年七月十九
      日約在上訴人甲○○之妹林妙晴家中，告訴人陳林金縐一再責備上訴人甲○○
      擅開支票、背書，上訴人之妹林妙晴要求告訴人陳林金縐原諒，上訴人甲○○
      保證會自行處理擅自簽發票據，經告訴人陳林金縐同意，始由上訴人之弟林澄
      慶將事先擬好草稿，交由上訴人甲○○照稿書立上開自白切結書，期間告訴人
      陳林金縐並無強迫上訴人甲○○書寫切結書，也無口述給上訴人之弟擬稿一事
      ，為在場目擊證人陳清祥於偵查中陳稱：「（問：甲○○寫切結書是否在場﹖
      ）答：有的」「（問：為何寫切結書﹖）答：不知道，當天有甲○○之妹妹、
      銀行很多人在場」「（問：是否有人逼她寫﹖）答：沒有」（見偵查卷第五十
      三頁正面），該証人陳清祥於原審仍為相同之陳述（見原審卷第一○三頁），
      顯見上開上訴人自白犯行之切結書係在其自由意志下所書立，其所辯遭逼迫云
      云，自非可採。又証人羅義璜於本院審理詰問時陳稱：「（問：八十六年七月
      甲○○寫切結書給陳林金縐時，你是否在場﹖）答：我有在場，但內容我不曉
      得」「（問：當時雙方是否同意要寫，有無脅迫情形﹖）答：聲音有大一點，
      至於她們寫什麼我不知道」等語（見九十三年一月廿日本院審判筆錄），亦不
      足証明上訴人有受脅迫而寫切結書情事。因有多人在場，且該切結書內容記載
      「私自挪用乙○○之支票」承認自己犯行，事關行為名節、人格及票載金額之
      責任，苟上訴人甲○○未偽簽支票，焉有因受脅迫而寫該切結書之理，是上訴
      人甲○○所辯不合常情，難以採信。
（三）再上訴人甲○○因在文欽公司擔任行政秘書職務關係，以欲蓋變更地目需備公
      文為由，向文欽公司負責保管公司行政用章之會計陳杏華，多次索取文欽公司
      行政用公司章及負責人陳林金縐篆體章一事，為證人陳杏華於偵查及原審中結
      證明確（見偵查一卷五二頁背面、原審卷第十六、一○二頁），並有陳杏華書
      立之切結書卷附可稽（見偵查卷第十五頁），足認上訴人甲○○有利用職務之
      便，佯向文欽公司會計陳杏華取得公司章及負責人章，擅自盜用在附表所示相
      關支票為發票人或背書犯行。另上訴人甲○○將告訴人乙○○帳戶之0000
      000號空白支票，其發票人處竟蓋上文欽公司及陳林金縐印文為發票人，簽
      發如附表編號三所示之支票，有該支票影本可按（見偵查卷第六頁），此重大
      瑕疵，益證上訴人甲○○有偽造支票犯行。
（四）再上訴人甲○○本人所簽發八十六年六月八日、面額一百萬元附表編號九之支
      票，該支票背面除有文欽公司印文背書外，另有陳林金縐簽名、蓋有陳林金縐
      印文（楷體）為背書，此有該支票影本在卷足按（見原審卷第三一頁、偵查卷
      第十七頁），該支票背面陳林金縐背書簽名，上訴人甲○○於本院前審審理中
      坦承為其本人書寫，且承認告訴人陳林金縐自己會寫字等語（見本院前審卷第
      卅三頁），而告訴人陳林金縐始終否認有授權上訴人甲○○背書簽名，上訴人
      甲○○又無法舉證已遭授權，且其自承陳林金縐識字會寫字，茍陳林金縐同意
      背書，為何不讓陳林金縐自行簽名，其自行簽陳林金縐名字背書，有違常情，
      所辯有授權簽名云云，要非可採。又上開支票背書「陳林金縐」之印文係楷體
      ，與文欽公司負責人陳林金縐之篆體印文不同，該陳林金縐楷體背書先前未曾
      發現，上訴人甲○○又係偽造林金縐簽名背書，已如前述，足認該陳林金縐楷
      體印文背書亦係上訴人甲○○所為，而上訴人甲○○本身無盜刻印章之能力，
      則蓋出上開陳林金縐楷體印文之印章，應係上訴人甲○○委託不知情不詳姓名
      刻印者所為無疑。
（五）上訴人甲○○另辯稱：陳林金縐曾簽發大額一千萬元支票給我，要我向他人調
      現供公司週轉，我再開乙○○為發票人面額二、三百萬元支票向王白紅借錢云
      云，惟為告訴人陳林金縐否認，且上訴人甲○○亦無法提出陳林金縐所簽發面
      額一千萬元支票原本，證明其對陳林金縐確有千萬元之債權，上訴人甲○○此
      部份所辯已令人存疑，又上訴人甲○○始終無法具體證明向王白紅所借款項二
      、三百萬元有交給陳林金縐，且若陳林金縐有將乙○○支票交給上訴人甲○○
      或在乙○○支票上背書，則甲○○及金主已可執該票作為憑據及兌現，何須陳
      林金縐再簽發一千萬元之支票給甲○○作憑據？再者陳林金縐經營之文欽公司
      於八十六年四月二十九日，向彰化商業銀行辦理可轉讓定存一年期共四千萬元
      ，此有彰銀戶名文欽公司一千萬元之定期存單四紙可按（見偵查卷第三七至四
      十頁），顯見文欽公司當時尚有相當資力，否則何能辦理四千萬元定期存款？
      而上訴人自七十四年間起至八十五年間止，先後持其夫王文慶所簽發支票二百
      餘張向告訴人陳林金縐調現，總金額一千八百餘萬元一節，有告訴人陳林金縐
      提出之合作金庫代收票據憑摺可按（見原審卷第二四九至二七七頁），足認文
      欽公司陳林金縐當時資力遠大於上訴人甲○○，衡情告訴人陳林金縐不需簽發
      一千萬元支票向上訴人調現，退步言之，陳林金縐縱要簽發乙○○支票及由文
      欽公司背書向外調現，大可自己調現，何用託無資力之上訴人甲○○向外調現
      ？如謂陳林金縐好面子，不能讓人家知其在外調錢，則又何必以公司及自己印
      章背書﹖又為何使用一位遠在國外的乙○○當發票人，讓人起疑？參以上訴人
      甲○○犯行初步遭察覺後，曾於八十六年七月九日所書立交給陳林金縐過目之
      上開「支票明細」，除對簽發支票將來如何處理內容用語為：「到期會拿回來
      ．．．作廢，已轉給銀行．．，回拿回來」等語，表示自行負責處理外，另將
      該明細表票號0000000號面額實際為三百萬元支票（如附表編號三），
      故意將金額書寫成三十萬元，又附表編號八之五六二七八號支票是五十萬元，
      故意寫成五萬元（如該支票明細表載），用以減輕告訴人陳林金縐恐慌疑懼等
      情，足見告訴人等並未託上訴人甲○○簽發支票向他人借錢，上訴人甲○○係
      偽造而非代陳林金縐調現，否則告訴人豈可能連向他人借多少錢都不知之理？
      且上訴人甲○○何須把支票金額縮小十倍用以減輕告訴人之不安？又上訴人甲
      ○○為何要將簽發出去之支票自行收回處理？益證文欽公司陳林金縐並無委託
      上訴人甲○○持乙○○支票向他人調現，是上訴人甲○○此部分所辯違反常情
      ，自非可採。
（六）另上訴人甲○○辯稱：附表編號三面額三百萬元之支票全部或部分係由陳林金
      縐帳戶匯入兌現三百萬元云云，亦為告訴人陳林金縐否認，且經本院前審依上
      訴人請求函調陳林金縐所有相關帳戶八十年至八十六年底來往明細表，上訴人
      甲○○對帳後始終無法具體指證陳林金縐款項流入乙○○帳戶兌現該三百萬元
      票款，上訴人甲○○亦無法舉證附表編號一、二兌現票款係來自陳林金縐相關
      帳戶，此部分上訴人甲○○所辯，自無可採。又上訴人甲○○辯稱告訴人陳林
      金縐、文欽公司在合庫南高雄支庫帳戶，於八十六年三月二十七日存款不足無
      法支付票款，曾託上訴人之妹林妙晴向其服務之第一信託公司借款五百萬元，
      另向黃裴鵲借款三百萬元，共八百萬元存入合庫南高雄支庫文欽公司帳戶云云
      ，以證明文欽公司陳林金縐有託人對外調現一事。查告訴人陳林金縐主張，上
      訴人甲○○因其夫王文慶從事股票買賣，於民國八十五年七月十七日、十八日
      左右曾向告訴人陳林金縐稱：為取得股市投資人信賴，須借告訴人文欽公司公
      司票，證明王文慶有資力，絕不會提示、轉讓出去，並持其夫王文慶簽發面額
      分別為五百萬元、二百萬元、二百萬元，合計金額九百萬元之支票三紙，向告
      訴人文欽公司換借同金額銀行本票三張，因上訴人甲○○已保證稱：只給人家
      看以增其信用而已，絕不會使用等語，故告訴人公司提出之銀行本票均未填「
      到期日」，嗣後上訴人甲○○另有換票行為，詎上訴人甲○○突於八十六年三
      月二十七日向告訴人陳林金縐哭稱：阿姑，王文慶已經將本票拿去使用，今天
      要領錢等語，告訴人陳林金縐十分震怒，便說：「你自己想辦法，我不管！」
      當時上訴人偽造有價證券案事跡尚未敗露，須告訴人方便調現之處甚多，上訴
      人甲○○恐一旦事跡敗露將無法收拾，於是乃向其弟妹服務之銀行調現五百萬
      元，但乃尚不足三百萬元，因此，又向告訴人陳林金縐哭訴求情商借「文欽公
      司票」，告訴人陳林金縐基於親情，始簽發土銀苓雅分行000000000
      文欽公司帳戶，第0000000號，八十六年四月十日，金額三百萬元支票
      借給上訴人甲○○，上訴人甲○○即持該支票由其妹林妙晴向黃斐鵲調借三百
      萬元以應前述換票之急，嗣前述四六七二六二號之三百萬元支票，本已於票載
      日前即以託收於銀行，惟黃斐鵲又於票載日前八十六年四月八日向銀行抽回，
      屆票載日（八十六年四月十日）因上訴人甲○○無法還錢（將錢存入銀行），
      於是乃持其夫王文慶八十六年六月二十五日期，票號0000000號，面額
      三百萬元支票（嗣提示遭退票）交告訴人陳林金縐要求商借三百萬元匯給黃斐
      鵲，告訴人陳林金縐為免公司遭退票，只得當天（四月十日）交代公司會計匯
      款三百萬元給黃斐鵲，以取回黃斐鵲所持文欽公司票等情，有告訴人陳林金縐
      提出與其前開所述相符之上訴人之夫王文慶簽發台灣省合作金庫北高雄支庫面
      額五百萬元、二百萬元、二百萬元支票三紙，告訴人文欽公司台灣省合作金庫
      八十五年七月十七日七月十八日簽發面額五百萬元、二百萬元、二百萬元本票
      存根三紙，黃裴鵲於八十六年四月八日領回未到期票據之抽票領回憑單一紙、
      上訴人之夫王文慶簽發台灣省合作金庫北高雄支庫八十六年六月二十五日面額
      三百萬元之支票一紙、告訴人陳林金縐於八十四年四月十日電會三百萬元給黃
      裴確知電匯申請書一紙卷附足考（見本院前審卷第一四０至一四四頁），足見
      上訴人之妹林妙晴向其服務之第一信託公司借款五百萬元，及另向黃裴鵲借款
      三百萬元，共八百萬元，均係上訴人調現甚明，而非告訴人陳林金縐委託上訴
      人甲○○代為調現，否則告訴人陳林金縐豈有迄今仍持有上開王文慶所簽發台
      灣省合作金庫北高雄支庫八十六年六月二十五日面額三百萬元支票之理？是上
      訴人甲○○此部份所辯亦非可採，此部分事證已明，上訴人甲○○於本院前審
      聲請傳訊證人黃裴鵲，核無必要。又本院本審審理時上訴人甲○○所舉証人郭
      秀容陳稱：之前文欽公司做的很好，很少叫我調錢，只有一、二百萬元而已，
      存多少錢，匯多少錢，這麼久已記不得了等語，仍不能為上訴人有利之証明。
（七）上訴人聲請傳訊之證人林澄慶於本院前審中固證稱：甲○○所立切結書草稿係
      我照告訴人陳林金縐口述書寫，再由甲○○書寫，告訴人曾拿去給其律師更改
      ，甲○○再行抄寫云云，惟為告訴人陳林金縐否認有口述內容。查現場目擊證
      人陳清祥於原審中明確證稱：我陪同陳林金縐到甲○○之妹林妙晴宅時，甲○
      ○及其弟妹林澄慶、林妙晴及另一位不知名銀行襄理等人已在場，陳林金縐一
      再責備甲○○擅開支票、背書，甲○○之妹林妙晴要求告訴人陳林金縐原諒，
      甲○○保證會自行處理擅自簽發票據，經告訴人陳林金縐同意，始由甲○○之
      弟林澄慶將事先擬好草稿，交由甲○○書立上開自白切結書，期間告訴人陳林
      金縐並無強迫甲○○書寫切結書，也無口述給甲○○之弟擬稿一事，已如前述
      ，顯見陳林金縐並無當場口述內容要林澄慶擬稿之事，而證人林澄慶係上訴人
      甲○○之胞弟，在銀行工作，當日會陪同上訴人甲○○在場，應係基於姊弟手
      足之情，幫助上訴人甲○○解決問題，希望告訴人手下留情，不要告訴，且其
      事先已知悉上訴人甲○○與告訴人爭執所在，則事先草擬告訴人所能接受之切
      結書，並不違常情，又證人林澄慶既在銀行工作，有相當社會經驗及法律常識
      ，對擅自簽發支票法律後果應為其所知悉，茍其姊即上訴人甲○○無擅自簽發
  支票，豈有願依循告訴人口述，而陷自己胞姊即上訴人甲○○除負民事責任外
      仍需負刑責之理？是證人林澄慶於本院前審中所述，要係迴護之詞，自非可採
      。又告訴人陳林金縐於上訴人甲○○書立切結書後，為求慎重，有派人將切結
      書送交其法律顧問孫家宏律師過目，孫律師有在影印之切結書加以修改文字，
      嗣由上訴人甲○○依修改後之切結書再書寫，固為證人孫家宏於本院前審中結
      證明確，並有更正後之切結書在卷足憑（見本院前審卷第八十六、八十七頁）
      ，然本件告訴人提出告訴時，為免上訴人甲○○藉口，係持上訴人甲○○先前
      所書立之切結書（即指偵查卷第十六頁切結書）提出告訴，並非以更改後之切
      結書提出告訴一事，為證人孫家宏於本院前審中結證屬實（本院前審卷第八十
      三頁），參以該更正後之切結書內容第一條為：「立書人甲○○於受僱乙○○
      期間，私自挪用陳先生之支票及自已簽發本人名義支票之時，均擅以文欽公司
      印暨董事長陳林金縐印背書，造成乙○○與文欽建設公司之損失」，與上開（
      一）所引述切結書第一條內容文字稍有不同，足認證人孫家宏所述為真實可採
      ，是告訴人提出告訴所使用之切結書既係上訴人甲○○原先所書立，並非事後
      經告訴人律師修正照擬，該提出告訴之切結書應屬上訴人甲○○自由意志下所
      書立，自得作為上訴人甲○○犯行認定之依據。此部份上訴人甲○○另請求傳
      訊其妹林妙晴作證，核無必要。另上訴人甲○○所舉之證人王白紅（上訴人甲
      ○○小姑）於本院前審中證稱：係文欽公司陳林金縐透過甲○○持乙○○簽發
      、部分有文簽公司陳林金縐背書支票，向我調現云云，因出面借款之人為上訴
      人甲○○，證人王白紅亦將出借金錢交給上訴人甲○○，並無證據證明有將出
      借金錢交給告訴人文欽公司陳林金縐，是證人王白紅所為證述，僅能證明上訴
      人甲○○有持附表部分支票向其調現，並不能作為文欽公司陳林金縐有向證人
      王白紅調現，自不能作為文欽公司陳林金縐有委託上訴人甲○○向證人王白紅
      調現之證明，是證人王白紅之證詞亦不能作為有利上訴人甲○○認定之依據。
（八）此外，附表一至八所示支票經提示均遭退票，此有高雄市票據交換所八十九年
      一月廿八日高市票交業乙字第○二八二函附退票紀錄明細表足按（見本院前審
      卷第一七二頁），復有上訴人甲○○偽造之支票多張附卷足憑，事証明確，上
      訴人甲○○所辯無非卸責之詞，不足採信，其犯行已堪認定。
二、按偽造支票背書，在票據上係表示對支票負擔保責任之意思，為法律規定之文書
    ，並非依習慣表示一定用意之證明，故偽造背書應成立刑法第二百十條之偽造私
    文書罪。核上訴人甲○○所為，其侵占告訴人乙○○之支票，此部分係犯刑法第
    三百三十六條第二項之業務侵占罪，公訴人認上訴人甲○○此部分係犯竊盜罪，
    尚有未洽；其意圖供行使之用而偽造支票有價證券部分，此部分係犯刑法第二百
    零一條第一項偽造有價證券罪；其偽造支票背書持以行使，此部分係犯刑法第二
    百十六條、第二百十條行使偽造私文書罪。上訴人甲○○盜用告訴人乙○○、文
    欽公司及陳林金縐之印章，將該等印文蓋在附表編號一至八支票發票人欄之行為
    ，係偽造有價證券之部分行為，行使有價證券輕度行為為偽造有價證券重度行為
    所吸收，不另論罪。上訴人甲○○利用不知情之刻印者偽造「陳林金縐」（楷體
    ）印章之行為，係間接正犯。上訴人甲○○偽造上開陳林金縐楷體印章為偽造私
    文書（支票背書）之預備行為，偽造「陳林金縐」之印文、署押及盜用文欽公司
    、陳林金縐印文作為支票背書，為偽造私文書（支票背書）之部分行為，又其偽
    造私文書（支票背書）後，復持以行使，其偽造之低度行為為行使之高度行為所
    吸收，均不另論罪。另上訴人甲○○意圖供行使之用而偽造有價證券，其效用即
    非法取得他人財物，嗣持之向他人調現，不另成立詐欺罪。上訴人先後多次偽造
    有價證券、行使偽造私文書犯行，分別時間緊接，所犯分別構成要件相同罪名，
    顯係分別基於概括犯意為之，應依連續犯之規定，分別各論以一罪。上訴人甲○
    ○所犯上開三罪有方法結果牽連關係，應從一重以偽造有價證券罪處斷。公訴人
    雖未就上訴人甲○○侵占支票部分及偽造附表編號五、六、七、八偽造支票部分
    起訴，然此部份與起訴部分有連續犯裁判上一罪之關係，已如前述，本院自得併
    與審理，附此說明。至又偵查卷第十七頁之支票背面影本，應是偵查卷第七十二
    頁之支票照相本，亦即是附表編號九之0000000號支票，此有該支票影本
    及照相本可資核對（支票日期是八十六年六月八日，告訴人誤為是八十六年八月
    十七日），是偵查卷第十七頁之支票背面影本已予起訴審究，亦附此敘明。
三、原審予以論罪科刑，固非無見，惟查：（一）上訴人甲○○係侵占乙○○之支票
    ，並盜用告訴人乙○○印章，並無竊取行為，原判決認定上訴人甲○○另犯竊盜
    罪，自有未合。（二）依刑法第二百十九條規定沒收之物以偽造印章、印文、署
    押為限，並不包括盜用印文，本件附表編號九支票文欽公司印文之背書為上訴人
    甲○○所盜用，並非偽造，原判決諭知該印文沒收，亦有未合。（三）上訴人偽
    造附表編號二支票金額為一百六十五萬元、其簽發附表編號九支票金額為一百萬
    元，有該等支票卷附可按，原判決認定前者為二百六十五萬元、後者為六十萬元
    ，亦有誤認。上訴人甲○○上訴意旨否認犯罪，指摘原判決不當，雖無理由，惟
    原判決既有上開可議，自應予撤銷改判。審酌上訴人甲○○偽造告訴人名義之支
    票，造成告訴人困擾，其犯罪之動機、目的、所為足以破壞票據為支付工具之功
    能，犯後尚未能與告訴人及其他被害人和解，犯後飾詞卸責態度不佳，被害人所
    受損害甚鉅等一切情狀，量處有期徒刑三年六月。附表編號一至八偽造支票八紙
    ，應依刑法第二百零五條規定予以沒收，另附表編號九支票背面偽造之陳林金縐
    印文及陳林金縐署押，及偽刻陳林金縐印章一枚（雖未扣案但不能證明業已滅失
    ），均應依刑法第二百十九條規定宣告沒收。
據上論結，應依刑事訴訟法第三百六十九條第一項前段、第三百六十四條、第二百九
十九條第一項前段，刑法第五十六條、第三百三十六條第二項、第二百零一條第一項
、第二百十六條、第二百十條、第五十五條、第二百零五條、第二百十九條、罰金罰
鍰提高標準條例第一條前段，判決如主文。
本案經檢察官陳新慶到庭執行職務。
中    華    民    國      九十三      年      三      月       三十     日
                              臺灣高等法院高雄分院刑事第六庭
                                  審判長法官  王憲義
                                        法官  范惠瑩
                                        法官  張盛喜
右正本證明與原本無異。
如不服本判決應於收受本判決後十日內向本院提出上訴書狀，其未述上訴理由者，
並得於提起上訴後十日內向本院補提理由書狀（均須按他造當事人之人數附繕本)「
切勿逕送上級法院」。
                                      書記官  楊茱宜
中    華    民    國      九十三      年      三      月     三十一     日
附錄：本判決論罪科刑法條全文：
刑法第二百零一條第一項：
意圖供行使之用，而偽造、變造公債票、公司股票或其他有價證券者，處三年以上十
年以下有期徒刑，得併科三千元以下罰金。
刑法第二百十六條
行使第二百十條至第二百十五條之文書者，依偽造、變造文書或登載不實事項或使登
載不實事項之規定處斷。
刑法第二百十條
偽造、變造私文書，足以生損害於公眾或他人者，處五年以下有期徒刑。
刑法第三百三十六條第二項
對於業務上所持有之物，犯前條第一項之罪者，處六月以上五年以下有期
徒刑，得併科三千元以下罰金。
附表：
┌──┬──────────┬─────┬───┬───┬────┐
│編號│票                號│付  款  人│發票人│發票日│背書人  │
├──┼──────────┼─────┼───┼───┼────┤
│ 一 │ＫＡ0000000號│台灣省合作│乙○○│7.│文欽公司│
│    │金額二百萬元        │金庫南高雄│      │      │陳林金縐│
│    │                    │支庫      │      │      │        │
├──┼──────────┼─────┼───┼───┼────┤
│ 二 │ＫＡ0000000號│同右      │乙○○│3.２│文欽公司│
│    │金額一百六十五萬元  │          │      │      │陳林金縐│
├──┼──────────┼─────┼───┼───┼────┤
│ 三 │ＫＡ0000000號│同右      │文欽公│8.│        │
│    │金額三百萬元        │          │司陳林│      │        │
│    │                    │          │金縐  │      │        │
├──┼──────────┼─────┼───┼───┼────┤
│ 四 │ＫＡ0000000號│同右      │乙○○│7.│文欽公司│
│    │金額二百萬元        │          │      │      │陳林金縐│
├──┼──────────┼─────┼───┼───┼────┤
│ 五 │ＫＡ0000000號│同右      │乙○○│10.│        │
│    │金額二百萬元        │          │      │      │        │
├──┼──────────┼─────┼───┼───┼────┤
│ 六 │ＫＡ0000000號│同右      │乙○○│10.│        │
│    │金額三百萬元        │          │      │      │        │
├──┼──────────┼─────┼───┼───┼────┤
│ 七 │ＫＡ0000000號│同右      │乙○○│12.│陳林金縐│
│    │金額四百萬元        │          │      │      │        │
├──┼──────────┼─────┼───┼───┼────┤
│ 八 │ＫＡ0000000號│同右      │乙○○│4.8 │陳林金縐│
│    │金額五十萬元        │          │      │      │        │
├──┼──────────┼─────┼───┼───┼────┤
│ 九 │ＫＡ0000000號│同右      │甲○○│6.８│文欽公司│
│    │金額一百萬元        │          │      │      │陳林金縐│
└──┴──────────┴─────┴───┴───┴────┘
